【裁判字號】    99,台上,7028
【裁判日期】    991111
【裁判案由】    違反毒品危害防制條例
【裁判全文】
最高法院刑事判決            九十九年度台上字第七０二八號
上  訴  人  台灣高等法院台中分院檢察署檢察官
上  訴  人
即  被  告  甲○○
上列上訴人等因被告違反毒品危害防制條例案件，不服台灣高等
法院台中分院中華民國九十八年六月四日第二審判決（九十八年
度上訴字第八四四號，起訴案號：台灣台中地方法院檢察署九十
七年度偵字第二六０五六、二六四六０號），提起上訴，本院判
決如下：
    主  文
原判決撤銷，發回台灣高等法院台中分院。
    理  由
本件原判決認定上訴人即被告甲○○綽號「沈仔」，明知海洛因
係屬毒品危害防制條例第二條第二項第一款所規定之第一級毒品
，不得非法持有、運輸及販賣；因得知林大永（另行起訴）藉販
賣海洛因營利，需籌措毒品來源，適甲○○認識綽號「游仔」或
「游董」之不詳姓名、年籍男子有海洛因可供販賣，竟基於幫助
「游仔」販賣海洛因之犯意，利用門號0000000000號行動電話為
仲介毒品交易之聯絡工具，先於民國九十七年六月二十八日，駕
駛車牌號碼不詳之自小客車搭載林大永前往台北縣某處，介紹林
大永向「游仔」取得約一公克之海洛因試用，林大永試用後認為
品質不錯，乃決定向「游仔」販入海洛因後再行販賣。隨於同年
月三十日，甲○○與「游仔」聯繫妥定後，在國道一號高速公路
五股交流道附近斜坡，幫助「游仔」以新台幣（下同）八萬五千
元之價格，販賣海洛因半兩予林大永，再由林大永搭乘台灣高速
鐵路（下稱高鐵），將之運輸至台中市。於同年七月三日上午，
甲○○再駕駛車牌號碼不詳之自小客車至高鐵板橋站搭載林大永
，同至國道一號高速公路五股交流道附近斜坡，幫助「游仔」以
二十五萬元價格，販賣含袋重五七．三公克（一兩半）之海洛因
予林大永；林大永隨於該日下午五時許，搭乘高鐵返回至高鐵烏
日站，並電話通知葉子菁（另行起訴）前來接送時，為警在該站
B1出口當場查獲，在林大永身上扣得所販入之海洛因二包（驗餘
淨重五六．０六公克）等物。嗣於同年十一月四日上午七時三十
分許，警方持檢察官核發之拘票至台中市南屯區南興巷四二之二
號七樓甲○○住處，將其拘提到案，並扣得其使用之0000000000
號行動電話一支等情。因而撤銷第一審所為科刑之判決，改判依
數罪併罰之例，論處甲○○幫助販賣第一級毒品，計二罪刑，並
定其應執行之刑及為相關從刑之諭知。固非無見。
惟查：(一)原判決理由係以被告以外之人於偵查中向檢察官所為之
陳述，除顯有不可信之情況者外，得為證據，刑事訴訟法第一百
五十九條之一第二項定有明文。蓋檢察官代表國家偵查犯罪，依
法有訊問被告、證人及鑑定人之權力，且須對被告有利、不利之
情形均應注意，徵諸實務運作，檢察官實施刑事偵查程序，亦能
恪遵法定程序之要求，不致有違法取證情事，且可信度極高，是
被告以外之人於偵查中已具結而為證述，除反對該項供述得具有
證據能力之一方，已釋明「顯有不可信情況」之理由外，不宜遽
指該證人於偵查中之陳述不具證據能力，方符前揭法條之立法意
旨。而證人林大永於檢察官偵查中經具結所為之陳述，均未曾提
及檢察官在偵查時，有任何不法取供情形，客觀上並無顯不可信
情況，因認渠偵查中之證言，依刑事訴訟法第一百五十九條之一
第二項規定，應有證據能力。並以林大永偵查中經具結之供證，
資為甲○○本件犯罪之主要論據。然林大永於九十七年七月四日
、同年九月十日偵查中，檢察官係以其涉犯毒品危害防制條例罪
之被告身分加以訊問，並未命以證人身分告以具結義務、偽證處
罰，及令其具結（見他字第二七０四號卷第七十五至八十頁、第
一０七、一０八頁）。則原判決理由以林大永該二偵查中之供述
，係經具結之供證，應有證據能力，而採為甲○○本件科刑判決
之基礎，所為理由之論敘既前後矛盾，且採證違法，自屬判決違
背法令。(二)刑法上之幫助犯，係指以幫助之意思，對於正犯資以
助力，而未參與實行犯罪構成要件之行為者而言，如就構成犯罪
事實之一部，已參與實行，即屬共同正犯。原判決事實認定甲○
○係基於幫助綽號「游仔」販賣海洛因之犯意，於九十七年六月
三十日，與「游仔」聯繫妥定後，在國道一號高速公路五股交流
道附近斜坡，幫助「游仔」販賣海洛因半兩予林大永，另於同年
七月三日上午，駕駛小客車至高鐵板橋站搭載林大永至同上地點
，幫助「游仔」以二十五萬元價格販賣海洛因一兩半予林大永等
情。然林大永於偵查中供稱伊向綽號「游仔」者購買海洛因，係
搭高鐵上去買，伊到板橋站，「沈仔（甲○○之綽號）」載伊至
五股交貨，伊買二十五萬元，錢係交給「沈仔」，之後有一年輕
人拿海洛因給伊，至於「沈仔」如何交錢給「游仔」，伊不知道
等語，另於第一審審理時到庭結證，亦稱伊係第二、三次（指六
月三十日、七月三日）向「游仔」購買海洛因，經由甲○○介紹
，伊將錢交予甲○○，沈某拿錢給「游仔」之手下，對方將海洛
因交予甲○○，沈某再將毒品交伊等語，即甲○○於偵查中對九
十七年七月三日之毒品交易過程，亦為相同之供述（見他字二七
０四號卷第七十八、七十九、一一０頁、二六０五六號偵卷第二
十六頁、一審卷第四十二頁背面至四十四頁）。如果無誤，則甲
○○非僅介紹「游仔」將海洛因販賣予林大永，實際於該雙方為
毒品交易時，且居間擔任價款及毒品之轉付工作，亦即已參與「
游仔」販賣毒品予林大永之構成要件行為。依上開說明，渠主觀
上縱基於幫助「游仔」販賣海洛因犯意，亦不能解免該罪之共同
正犯罪責。而原判決理由既援引上開卷證，資為甲○○本件犯罪
之主要論據，乃認所為應成立該販賣第一級毒品罪之幫助犯，此
與所引卷證不相符合，應有判決理由矛盾及適用法則不當之違誤
。(三)被告以外之人於審判外之言詞或書面陳述，除法律有規定者
外，不得作為證據，九十二年二月六日修正公布，同年九月一日
起施行之刑事訴訟法第一百五十九條第一項定有明文。而所謂法
律有規定者，即包括同法第一百五十九條之一至之五所規定傳聞
證據具有證據能力之例外情形。故如欲採被告以外之人於審判外
之言詞陳述為證據時，必須於判決內扼要述明其符合上開何種傳
聞證據例外情形之理由，否則即有違證據法則及判決不備理由之
違誤。而通訊監察錄音，係以錄音設備將監察電話之通聯內容，
直接錄在空白錄音帶（或光碟）所製成。係非透過人之意思活動
予以傳達之證據，屬於物證，如依法定程序取得，固有證據能力
。然通訊監察譯文，則為司法警察播放通訊監察錄音帶（光碟）
，再依其聽取之內容，轉譯作成，乃透過人之意思活動予以傳達
之證據，屬該負責轉譯之司法警員於審判外之書面陳述，依上開
刑事訴訟法第一百五十九條第一項規定，除法律有規定者外，不
得作為證據。原判決於理由內係以林大永使用之0000000000號、
0000000000號與甲○○使用之0000000000號行動電話於九十七年
六月三十日、同年七月二日、三日之通訊監察譯文，資為認定甲
○○確有本件幫助販賣第一級毒品罪論據之一。然對上開屬被告
以外之人審判外陳述之通訊監察譯文，如何例外具備證據能力乙
節，則未扼要說明其理由，所為採證自非適法，且有判決理由不
備之違失。以上，或係檢察官及甲○○上訴意旨所指摘，或為本
院得依職權調查之事項，應認原判決有撤銷發回更審之原因。
據上論結，應依刑事訴訟法第三百九十七條、第四百零一條，判
決如主文。
中    華    民    國  九十九  年   十一   月   十一   日
                      最高法院刑事第十一庭
                          審判長法官  黃  一  鑫  
                                法官  張  春  福  
                                法官  林  勤  純  
                                法官  陳  國  文  
                                法官  宋  明  中  
本件正本證明與原本無異
                                      書  記  官  
中    華    民    國  九十九  年   十一   月   十七   日
                                                      Ｅ

司法院資訊處製作；財團法人民間司法改革基金會備份。
